臺灣高等法院刑事判決
111年度上訴字第4185號
上  訴  人  
即  被  告  葉永盛


上列上訴人即被告因傷害等案件，不服臺灣桃園地方法院110年
度審訴字第1222號，中華民國111年7月22日第一審判決（起訴案
號：臺灣桃園地方檢察署110年度偵字第25434號），提起上訴，
本院判決如下：
    主  文
原判決撤銷。
葉永盛共同犯傷害罪，處有期徒刑參月，如易科罰金，以新臺幣
壹仟元折算壹日。又共同犯剝奪他人行動自由罪，處有期徒刑陸
月，如易科罰金，以新臺幣壹仟元折算壹日。
扣案之鐵棍壹支沒收。
    事  實
一、王靖騰（業經原審論罪科刑確定）、葉永盛分別因許家泰擅
    自變賣王靖騰所出借之電動車，及與葉永盛間債務糾紛等細
    故未解決，葉永盛遂以電話聯繫潘俊諺（業經原審論罪科刑
    確定）前來協助，而分別為下列犯行：
　㈠王靖騰、葉永盛及潘俊諺共同基於傷害之犯意聯絡，於民國1
    10年6月16日下午4時33分許，在桃園市○鎮區○○路○○段000巷
    0號前遇見許家泰，王靖騰及葉永盛隨即上前質問許家泰，
    渠等發生爭執後，王靖騰即以徒手毆打許家泰身體，葉永盛
    則持鐵棍毆打許家泰身體；嗣潘俊諺駕駛車牌號碼000-0000
    號自用小客車抵達上址處，見王靖騰、葉永盛與許家泰扭打
    ，便自前開車輛後車廂拿取球棒，持球棒毆打許家泰之脖子
    ，致許家泰因而受有右手肘挫傷、雙腕部挫擦傷及鼻子挫傷
    等傷害。
　㈡王靖騰、葉永盛為進一步釐清許家泰擅自變賣電動車一事，
    乃另行起意而共同基於剝奪他人行動自由之犯意聯絡，於前
    開時間及地點，將許家泰強行拖至王靖騰、葉永盛所駕駛之
    車牌號碼000-0000號自用小客車上，並以束帶綁住許家泰之
    手部，隨即駕車離去，以此方式剝奪許家泰之行動自由。嗣
    經警方接獲通報，而對王靖騰、葉永盛所駕駛之前開車輛進
    行圍捕，並於同日下午5時30分許，在桃園市龍潭區中豐路
    與大昌路1段路口，攔查王靖騰、葉永盛所駕駛前開車輛，
    並扣得鐵棍1支；另為警循線通知潘俊諺到場說明後，自其
    車內扣得球棒1支，而查悉上情。
二、案經許家泰訴由桃園市政府警察局平鎮分局報告臺灣桃園地
    方檢察署檢察官偵查起訴。
    理  由
壹、程序方面
一、本院審理範圍：
　　依上訴人即被告葉永盛（下稱被告）刑事上訴理由狀所載，
    其除主張已與告訴人許家泰（下稱告訴人）達成和解而請求
    從輕量刑外，亦稱「並無故意剝奪被害人之行動自由」等語
    （見本院卷第23頁），已涉及犯罪事實之認定，應寬認被告
    係對原判決全部提起上訴，故本院乃就原判決全部為審理，
    合先敘明。
二、證據能力部分：
　  按被告以外之人於審判外之言詞或書面陳述，除法律有規定
    者外，不得作為證據，刑事訴訟法第159條第1項固有明定。
    惟按被告以外之人於審判外之陳述，雖不符同法第159條之1
    至第159條之4之規定，而經當事人於審判程序同意作為證據
    ，法院審酌該言詞陳述或書面陳述作成時之情況，認為適當
    者，亦得為證據；當事人、代理人或辯護人於法院調查證據
    時，知有同法第159條第1項不得為證據之情形，而未於言詞
    辯論終結前聲明異議者，視為有前項之同意，同法第159條
    之5定有明文。查檢察官及被告均未爭執本判決所引用被告
    以外之人於審判外陳述之證據能力，本院審酌此等陳述作成
    時之情況，尚無違法、不當及證明力明顯過低之情形，爰認
    有證據能力。又本判決所引用之非供述證據，並無證據證明
    係公務員違背法定程序所取得，且檢察官及被告均未主張排
    除其證據能力，依刑事訴訟法第158條之4反面解釋，亦認有
    證據能力。
貳、認定事實所憑證據及理由
一、前揭事實，業據被告於警詢、偵訊及原審審判中坦承不諱（
    見偵字卷第33至37、137至141頁，原審卷第81、86至89頁）
    ，核與證人即同案被告王靖騰於警詢、偵訊及原審審判中之
    證述（見偵字卷第15至19、137至141頁，原審卷第127、134
    至137頁）、證人即同案被告潘俊諺於警詢及原審審判中之
    證述（見偵字卷第51至55頁，原審卷第81、86至89頁）、證
    人即告訴人於警詢及偵訊中之證述（見偵字卷第65至69、27
    3至274頁）均屬吻合，復有桃園市政府警察局平鎮分局平鎮
    派出所扣押筆錄暨扣押物品目錄表、聯新國際醫院診斷證明
    書、車輛詳細資料報表、監視器畫面翻拍照片、告訴人傷勢
    暨扣案物照片在卷可稽（見偵字卷第75至81、83至89、91、
    93至95、97至104、105至107、198至199頁），是被告上開
    任意性自白核與事實相符，足堪採信。
二、被告於本院審判中經合法傳喚而無正當理由未到庭，觀諸其
    刑事上訴理由狀所載，就事實欄一㈠仍坦承犯行，惟就事實
    欄一㈡則辯稱：原判決提及「將許家泰強行拖至王靖騰、葉
    永盛所駕駛之車牌號碼000-0000號自用小客車上，並以束帶
    綁住許家泰之手部，隨即駕車離去」，係因警方打電話給伊
    ，要伊到警局說明，告訴人亦知情，正欲帶其回警局說明並
    處理債務糾紛，卻在路上即遭警察攔截，伊並無故意剝奪其
    行動自由云云。然倘僅係帶告訴人至警局說明並處理債務糾
    紛，且告訴人亦知情，又何須強拖告訴人上車並以束帶綁住
    其手部？是被告此部分所辯顯悖於常情及經驗法則，本院尚
    難憑採。
三、綜上所述，本案事證明確，被告所為傷害及剝奪他人行動自
    由之犯行洵堪認定，均應依法論科。
參、論罪
　　核被告就事實欄一㈠所為，係犯刑法第277條第1項之傷害罪
    ；就事實欄一㈡所為，係犯刑法第302條第1項之剝奪他人行
    動自由罪。被告與同案被告王靖騰、潘俊諺間就前開傷害犯
    行部分；被告與同案被告王靖騰間就前開剝奪他人行動自由
    犯行部分，均有犯意聯絡及行為分擔，皆為共同正犯。又被
    告所犯傷害罪及剝奪他人行動自由罪間，犯意各別，行為互
    殊，應予分別論處。
肆、撤銷原判決之理由
　　原審以被告犯行事證明確，而為有罪科刑判決，固非無見。
    然按刑法第57條第10款明定行為人犯罪後之態度，為科刑輕
    重應審酌注意之事項，此所謂犯罪後之態度，包括被告於犯
    罪後因悔悟而力謀恢復原狀，或與被害人和解，賠償損害等
    情形；被告犯後積極填補損害的作為，為有利的科刑因素，
    雖屬自由證明事項，仍宜適當了解、審酌，以為妥適量刑的
    依據，俾昭折服（最高法院106年度台上字第2358號判決意
    旨參照）。被告上訴意旨另稱：伊已與告訴人達成和解，請
    求從輕量刑等語，觀諸被告為此主張所憑之和解書影本載以
    ：「葉永盛、潘俊彥（應為諺之誤）、王靖騰及許家泰民國
    110年5月份双方發生口角，又某日偶遇双方先行相互叫罵後
    進而相互毆打，双方一時間回復理智，双方願意各自處理，
    爾後互不追究並達成和解，恐口無憑，特立此據，双方各持
    一份以資證明無誤」等語，其4人並均簽名及按捺指印，而
    下方日期載為「110年6月10日」（見原審卷第91頁）。由於
    該日期早於案發日期即110年6月16日，則上開和解書是否係
    針對本案所簽訂，尚有釐清之必要，惟告訴人所留行動電話
    號碼已停話，且經本院通知亦未到庭，有本院送達證書、公
    務電話紀錄在卷可稽（見本院卷第51、57、59頁），故難以
    向告訴人確認此節。本院審諸上開和解書所載情節，甚為接
    近本案之案情，且遍觀全卷，查無雙方有本案以外之其他糾
    紛，又上開和解書所載日期雖早於案發日期，但兩者時間差
    距甚近，不無可能確係誤繕，是認上開和解書應係針對本案
    所簽訂，被告已與告訴人達成和解。原審僅以上開日期之差
    異，即認上開和解書並非針對本案所成立之和解，容有誤認
    ，被告執此提起上訴，為有理由，應由本院將原判決予以撤
    銷改判。
伍、量刑及沒收
一、爰以行為人之責任為基礎，審酌被告僅因與告訴人間生有細
    故糾紛，不思以正當法律途徑解決，竟貿然以事實欄一㈠所
    載手段共同傷害告訴人，並造成告訴人受有如事實欄一㈠所
    示傷勢；被告復未慮及己行有誤，共同再以事實欄一㈡所示
    暴力方式，在公共場所公然剝奪告訴人行動自由達相當時間
    ，除造成告訴人內心難以抹滅之陰影外，更足以引起社會恐
    慌，影響社會治安頗鉅，所為應值非難；兼衡被告之素行（
    見卷附本院被告前案紀錄表）、犯罪之動機、目的、手段、
    分工態樣、所生危害之程度、犯罪後之態度、業與告訴人達
    成和解如前，暨其教育程度、職業及家庭經濟狀況（見偵字
    卷第33頁）等一切情狀，分別量處如主文第2項所示之刑，
    並均諭知易科罰金之折算標準。
二、本院考量被告前另犯他案，可能得與本案所犯2罪合併定應
    執行刑（見卷附本院被告前案紀錄表），爰依最高法院刑事
    大法庭110年度台抗大字第489號裁定意旨，未於本案定其應
    執行刑，而於判決確定後再由檢察官依法聲請法院裁定之。
三、沒收部分：
    扣案之鐵棍1支為被告所有且供其犯本案傷害罪所用之物，
    此據被告於警詢及原審準備程序時供承在卷（見偵字卷第37
    頁，原審卷第81頁），爰依刑法第38條第2項前段規定宣告
    沒收之。
陸、被告經合法傳喚，無正當理由不到庭，有本院送達證書、刑
    事報到單在卷可憑（見本院卷第55、63頁），爰不待其陳述
    逕行判決。
據上論斷，應依刑事訴訟法第369條第1項前段、第364條、第299
條第1項前段、第371條，判決如主文。
本案經檢察官林弘捷提起公訴，被告上訴後，檢察官葉建成到庭
執行職務。
中　　華　　民　　國　　111 　年　　12　　月　　6 　　日
                  刑事第四庭    審判長法　官  林柏泓
　　　　　　　　　　　　　  　　　　  法　官  錢衍蓁
　　　　　　　　　　　　　　　　　　  法　官  吳元曜
以上正本證明與原本無異。
如不服本判決，應於收受送達後20日內向本院提出上訴書狀，其
未敘述上訴之理由者並得於提起上訴後20日內向本院補提理由書
（均須按他造當事人之人數附繕本）「切勿逕送上級法院」。
                                      書記官  黃亮潔
中　　華　　民　　國　　111 　年　　12　　月　　7 　　日
附錄本案論罪科刑法條：
刑法第277條
傷害人之身體或健康者，處5年以下有期徒刑、拘役或50萬元以
下罰金。
犯前項之罪，因而致人於死者，處無期徒刑或7年以上有期徒刑
；致重傷者，處3年以上10年以下有期徒刑。
刑法第302條
私行拘禁或以其他非法方法，剝奪人之行動自由者，處5年以下
有期徒刑、拘役或9千元以下罰金。
因而致人於死者，處無期徒刑或7年以上有期徒刑；致重傷者，
處3年以上10年以下有期徒刑。
第1項之未遂犯罰之。